臺灣士林地方法院交通事件裁定　　　　93年度交聲字第1596號
原處分機關　臺北市交通事件裁決所
異議人即　　甲○○
受處分人
上列異議人因違反道路交通管理處罰條例案件，對於臺北市交通
事件裁決所於93年10月22日所為之處分（原處分案號：北市裁3
字第裁22-DT0000000號、第裁22-DT0000000號、第裁22-DT00000
00號、第裁22-DT0000000號、第裁22-DT0000000號），聲明異議
，本院裁定如下：
    主  文
原處分均撤銷。
甲○○均不罰。
    理  由
一、按汽車駕駛人在道路收費停車處所停車，不依規定繳費者，
    處新臺幣（下同）600 元以上1,200 元以下罰鍰，道路交通
    管理處罰條例第56條第1 項第11款定有明文。然依司法院大
    法官會議第275 號解釋文意旨略以：「人民違反法律上之義
    務而應受行政罰之行為，法律無特別規定時，雖不以出於故
    意為必要，仍須以過失為其責任條件。但應受行政罰之行為
    ，僅須違反禁止規定或作為義務，而不以發生損害或危險為
    其要件者，推定為有過失，於行為人不能舉證證明自己無過
    失時，即應受處罰。」，足認自此號解釋揭示以後，已明確
    規範我國關於行政秩序罰之責任條件，亦須以行為人在主觀
    上具有故意或過失為要件，如行為人不能舉證證明其無過失
    時，方得推定其有過失，才能加以處罰。進者更認為，違反
    行政法上義務之行為非出於故意或過失者，不予處罰之原則
    ，即行政機關需負證明行為人對於違反行政罰之行為具有故
    意或過失之行政調查義務，此除廣為行政法學理論界所肯認
    ，並為行政罰法草案所採行。從而，如行為人無故意或過失
    時，則行為人對於違反行政罰之主觀構成要件即屬不該當，
    自不應加以處罰，此於交通秩序罰上自應有所適用。
二、原處分意旨略以：異議人即受處分人駕駛9A-4060 號自小客
    車於93年6 月8 日17時6 分、9 日8 時5 分、11日17時11分
    、12日8 時0 分、14日14時19分，在桃園縣蘆竹鄉○○○路
    、南昌路，經桃園縣政府交通局舉發在道路收費停車處所不
    依規定繳費，依道路交通管理處罰條例第56條第1 項第11款
    規定，裁處罰鍰各1200元共6000元。
三、聲明異議意旨略以：異議人因參加巧比生技股份有限公司（
    以下簡稱巧比公司）之停車費預繳方案，自92年6 月20日起
    至93年10月30日未曾間斷，縱停車單因風吹掉或遭人拿走，
    亦由巧比公司自異議人預繳之停車費中扣除，然原處分以異
    議人逾期拒繳停車費而開單處罰，惟異議人並無故意不繳納
    停車費，為此聲明異議。
四、經查：
    (一)桃園縣政府交通局委託巧比公司經營管理桃園縣公有路邊
      收費停車場，並簽有路邊收費停車場（蘆竹龜山區）委託
      經營合約，而巧比公司就受託管理之前開桃園縣公有路邊
      收費停車場之蘆竹區及龜山區○○路邊收費停車場部分，
      訂有停車預繳方案，得由參加該方案者向巧比公司預繳一
      筆費用後，由巧比公司代為扣抵預繳額度內未繳停車費，
      巧比公司並於每月初以電子郵件寄送銷單繳納明細表。因
      未銷筆數超過預繳金額，經巧比公司通知金額不足未再辦
      理續約者，合約立即終止之事實，有桃園縣政府交通局94
      年2 月14日桃交停字第0940002700號函檢附之桃園縣公有
      路邊收費停車場（蘆竹龜山區）委託經營合約書、巧比公
      司停車預繳客戶申請書在卷可稽，有關巧比公司代桃園縣
      政府交通局收取停車費之行為及預繳措施，應屬受行政機
      關之委託行使公權力，受託人在其本質上固不改其私人性
      質，但功能上應納入行政之一環，得獨立以自己名義行使
      公權力。
    (二)異議人所有車號9A-4060 號自用小客車，於93年6 月8 日
      17時6 分、同年月9 日8 時5 分、同年月11日17時11分、
      同年月12日8 時0 分停車於桃園縣蘆竹鄉○○○路，復於
      93年6 月14日14時19分，停車於桃園縣蘆竹鄉○○路，迄
      93年7 月16日方繳納停車費用，而為桃園縣政府警察局於
      93年8 月5 日以違反道路交通管理處罰條例第56條第1 項
      第11款規定舉發之，並分別填製DT0000000-DT0000000 號
      舉發違反道路交通管理事件通知單（下稱舉發通知單），
      有上揭舉發通知單5 紙附卷足憑。
    (三)訊據異議人固不否認曾於上揭時、地停放前揭自用小客車
      及迄93年7 月16日繳納停車費用等情，惟辯稱：伊自93年
      初起均有向巧比公司預繳停車費，目的即是希望不會發生
      因忘記繳納停車費而遭逾期罰款之情形，而當預繳金額快
      不足時，巧比公司會通知伊預繳，本次逾期未繳停車費可
      能係因巧比公司未通知伊預繳金額不足，無法扣款，異議
      人不是故意不繳停車費，此應由巧比公司負責等語。經查
      前開異議人停車處即桃園縣蘆竹鄉○○○路、南昌路等路
      段之道路收費停車處均為桃園縣政府交通局委託巧比公司
      辦理停車費預繳之收費停車處，有桃園縣公有路邊收費停
      車場（蘆竹龜山區）委託經營合約書附卷可佐，而異議人
      自93年2 月19日起至93年7 月16日間均有參加巧比公司「
      停車預繳」措施等情，亦有巧比公司停車預繳客戶申請書
      6 紙在卷可憑，況異議人於93年6 月7 日方預付1000元停
      車費，有93年6 月7 日巧比公司停車預繳客戶申請書附卷
      可按，則於前揭93年6 月8 日至14日停車時，異議人認其
      尚有預繳額度，亦屬有據，足認異議人無意不依規定繳費
      ，而上揭停車費逾期繳納，應係巧比公司之作業疏失，上
      開疏失既不可歸責於異議人，則異議人自無逾期不繳停車
      費之故意或過失。
（四）綜上所述，異議人雖有於上揭時地在道路收費停車處所停
      車之事實，然其主觀上並無不依規定繳費之故意，亦無過
      失之情事，揆諸前揭規定及說明，異議人未能如期繳納停
      車費既無可歸責之事由，自不得加予處罰。從而，原處分
      機關不察，就異議人所有之前揭自小客車於上揭時地之停
      車行為，逕各為前開裁罰即難認有理由，應認異議人之異
      議有理由，自應由本院將原處分機關於93年10月22日所為
      之北市裁3字第裁22-DT0000000號、第裁22-DT0000000 號
      、第裁22-DT0000000號、第裁22-DT0000000號、第裁22-D
      T0000000號等處分均撤銷，改諭知異議人均不罰。
據上論斷，應依道路交通案件處理辦法第20條前段，裁定如主文
。
中　　華　　民　　國　　94　　年　　3 　　月　　30　　日
                        交通法庭法  官  高雅敏
以上正本證明與原本無異。
如不服本裁定，應於裁定送達後5 日內向本院提出抗告狀。
                                書記官  丁梅芬
中　　華　　民　　國　　94　　年　　3 　　月　　30　　日
